【裁判字號】    98,交易,23
【裁判日期】    980825
【裁判案由】    過失傷害
【裁判全文】
臺灣屏東地方法院刑事判決              98年度交易字第23號
公  訴  人  臺灣屏東地方法院檢察署檢察官
被      告  邱瑋鋒
            丙○○
上列被告因過失傷害案件，經檢察官提起公訴（97年度偵字第82
38號），本院判決如下：
    主  文
邱瑋鋒犯過失傷害罪，處有期徒刑月，如易科罰金，以新臺幣
壹仟元折算壹日。
丙○○無罪。
    事  實
一、邱瑋鋒於民國97年9 月6 日15時30分許，駕駛車號ZP-1083
    號自用小客車搭載甲○○，沿臺一線道路由南往北方向行駛
    ，行經該路段412.8 公里與屏東縣竹田鄉○○路○○路口，
    欲左轉進入田埔路時，明知汽車行駛至交岔路口，其行進、
    轉彎應遵守燈光號誌，而依當時天候雨、日間自然光線、柏
    油路面溼潤無缺陷、無障礙物、視距良好等情形，客觀上並
    無不能注意之情事，竟未依路口燈光號誌管制，於燈號為直
    行箭頭綠燈（左轉箭頭綠燈已熄滅）之際仍貿然左轉，致騎
    乘車號028-EVA 號普通重型機車，沿臺一線道路由北往南駛
    至該處之丙○○因閃煞不及，其機車車頭撞及車號ZP-1083
    號自用小客車之右後車身，丙○○因而人車倒地，受有左股
    骨轉子間粉碎性骨折之傷害。嗣邱瑋鋒肇事後留在現場，於
    未被有偵查犯罪職權之機關或公務員發覺其為犯人前，即主
    動向到場處理之警員自首坦承肇事，進而接受本次裁判。
二、案經丙○○訴由屏東縣政府警察局潮州分局報告臺灣屏東地
    方法院檢察署檢察官偵查起訴。
    理  由
壹、證據能力部分：
一、按被告以外之人於審判外之言詞或書面陳述，除法律有規定
    者外，不得作為證據；惟被告以外之人於偵查中向檢察官所
    為之陳述，除顯有不可信之情況者外，得為證據，刑事訴訟
    法第159 條第1 項、第159 條之1 第2 項分別定有明文。查
    證人乙○○於偵查中向檢察官所為之陳述，業經依法具結，
    並無證據可證明其供述有顯不可信之情況，其復於本院審理
    中出庭接受被告行使反對詰問權，自得為證據。
二、次按被告以外之人於審判外之陳述，雖不符刑事訴訟法第15
    9 條之1 至第159 條之4 之規定，而經當事人於審判程序同
    意作為證據，法院審酌該言詞陳述或書面陳述作成時之情況
    ，認為適當者，亦得為證據，當事人、代理人或辯護人於法
    院調查證據時，知有刑事訴訟法第159 條第1 項不得為證據
    之情形，而未於言詞辯論終結前聲明異議者，視為有前項之
    同意，刑事訴訟法第159 條之5 亦定有明文。查證人即告訴
    人甲○○於警詢時之證述，屏東縣政府警察局交通警察隊潮
    州小隊警員張嘉立製作之道路交通事故現場圖、道路交通事
    故調查報告表(一)(二)、道路交通事故肇事人自首情形紀錄表，
    阮綜合醫院開立之驗傷診斷書、樂生婦幼醫院開立之診斷證
    明書，檢察官、被告均不爭執其證據能力，於本院言詞辯論
    終結前亦均未聲明異議，本院審酌上開證據資料製作時並無
    違法取供及證明力明顯過低之瑕疵，以之作為證據應屬適當
    ，揆諸前開規定，認前揭證據資料有證據能力，合先敘明。
貳、實體認定部分：
一、被告邱瑋鋒部分：
  (一)訊據被告邱瑋鋒固坦承其於前揭時、地駕駛車號ZP-1083 號
    自用小客車與騎乘車號028-EVA 號普通重型機車之被告即告
    訴人丙○○發生交通事故，致告訴人丙○○受傷之情事，惟
    矢口否認其行車有未遵守燈光號誌之過失，辯稱：當時伊先
    在該路口停等紅燈，待直行箭頭綠燈及左轉箭頭綠燈都亮起
    、對向車道之車輛都停止時始左轉，伊之車輛已幾乎穿越對
    向之機慢車道了，丙○○才撞上伊的云云。經查：
    1.被告邱瑋鋒於前揭時、地駕駛車號ZP-1083 號自用小客車
      與騎乘車號028-EVA 號普通重型機車之告訴人丙○○發生
      交通事故，致告訴人丙○○受有左股骨轉子間粉碎性骨折
      之傷害之事實，除為被告邱瑋鋒坦承不諱，並有道路交通
      事故現場圖、道路交通事故調查報告表(一)(二)各1 份（見警
      卷第16、18、19頁）、事故現場及車損照片20張（見警卷
      第21至30頁）、阮綜合醫院驗傷診斷書1 紙（見警卷第31
      頁）在卷可稽，合先認定。
    2.按汽車行駛至交岔路口，其行進、轉彎，應遵守燈光號誌
      ，而箭頭綠燈表示僅准許車輛依箭頭指示之方向行駛，道
      路交通安全規則第102 條第1 項第1 款、道路交通標誌標
      線號誌設置規則第206 條第2 款分別訂有明文；被告邱瑋
      鋒身為汽車駕駛人，自應注意遵守此等規定。然查，證人
      乙○○於偵訊及本院審理時結稱：上開事故發生前，伊是
      在臺一線道路由北往南行向之外側快車道上停等紅燈之第
      一臺車輛，因而全程目擊事故經過，當時伊行向之燈號剛
      變綠燈，伊準備起步，但見對向（即由南往北行向）外側
      車道有輛白色轎車（指被告邱瑋鋒駕駛之車號ZP-1083 號
      自用小客車）駛近路口要左轉進入田埔路，伊便停車，惟
      伊之右方有機車（指告訴人丙○○騎乘之車號028-EVA 號
      普通重型機車）直接騎過去，該白色轎車就與該機車相撞
      了等語（見偵卷第16至17頁、本院卷第29至30頁），是當
      時證人與告訴人丙○○行向之燈號係綠燈一事，堪予認定
      。核諸上開事故發生時，臺一線道路與田埔路交叉路口於
      臺一線道路由北往南行向（下稱告訴人丙○○行向）之號
      誌燈面為圓形綠燈、圓形黃燈、圓形紅燈，各燈號亮起順
      序及時間為：圓形綠燈43秒→圓形黃燈5 秒→圓形
      紅燈94秒，同路口於臺一線道路由南往北行向（下稱被告
      邱瑋鋒行向）之號誌時相則為保護左轉早開二時相，其燈
      面則為直行箭頭綠燈、左轉箭頭綠燈、圓形黃燈、圓形紅
      燈，各燈號亮起順序及時間為：直行箭頭綠燈與左轉箭
      頭綠燈同亮40秒→左轉箭頭綠燈熄滅，直行箭頭綠燈單
      獨亮48秒→圓形黃燈5 秒→圓形紅燈49秒，且被告邱
      瑋鋒行向之號誌於直行箭頭綠燈與左轉箭頭綠燈同亮時，
      告訴人丙○○行向之號誌為圓形紅燈，而告訴人丙○○行
      向之號誌為圓形綠燈時，被告邱瑋鋒行向之號誌為左轉箭
      頭綠燈已熄滅、直行箭頭綠燈單獨亮，其剩餘秒數為42秒
      之事實，除經本院至臺一線道路與田埔路交叉路口勘驗燈
      光號誌之時制設計，製有勘驗筆錄暨勘驗結果示意圖各1
      份在卷足證（見本院卷第57至59頁），另有屏東縣政府警
      察局98年6 月3 日屏警交字第0980028071號函附卷可參（
      見本院卷第47頁）；是上開事故發生時，被告邱瑋鋒行向
      之號誌確為左轉箭頭綠燈已熄滅、直行箭頭綠燈單獨亮之
      狀態，其車輛自僅得依箭頭指示直行，並不得左轉之事實
      ，亦堪認定，被告邱瑋鋒辯稱其待直行箭頭綠燈及左轉箭
      頭綠燈都亮起、對向車道之車輛都停止時始左轉乙節，乃
      與前揭認定事實不符，所辯無非飾詞，尚不足採。復依前
      揭道路交通事故調查表(一)所示，事發時天候雨、日間自然
      光線、柏油路面濕潤無缺陷、無障礙物且視距良好，客觀
      上並無不能注意之情事，被告邱瑋鋒竟疏未注意上開規定
      ，未遵守燈號而逕予駕車左轉，致告訴人丙○○所騎乘之
      機車因閃煞不及而撞及其所駕駛之自小客車，被告邱瑋鋒
      之過失至為灼然。而因被告邱瑋鋒之過失肇事，致告訴人
      丙○○受有前揭傷勢，其過失行為與告訴人丙○○之受傷
      結果間具有相當因果關係，亦無疑義。
    3.被告邱瑋鋒另辯稱：證人乙○○於偵訊時稱伊闖黃燈、紅
      燈，所述並不實在云云。按證人之個人意見或推測之詞，
      除以實際經驗為基礎者外，不得作為證據，刑事訴訟法第
      160 條定有明文。查證人乙○○固於偵訊時證稱：被告邱
      瑋鋒駕駛之車輛可能是闖黃燈等語（見偵卷第16頁），惟
      其既使用「可能」之詞彙，是證人乙○○對事故發生時被
      告邱瑋鋒行向之燈號原非確知；況證人乙○○亦於本院審
      理時證稱：伊不知道被告邱瑋鋒駕駛之轎車有無闖紅燈等
      語（見本院卷第29頁），是證人乙○○於偵訊時就「被告
      邱瑋鋒可能闖黃燈」之證述，顯為推測之詞，揆諸上開規
      定，原不得作為證據，亦無足彈劾證人乙○○其餘證述之
      可信度。被告邱瑋鋒又質疑告訴人丙○○何以得知證人乙○○之聯絡電話，惟此部業經證人乙○○結稱：伊與邱瑋
      鋒、丙○○均不認識，伊是在事故發生時詢問機車騎士（
      指告訴人丙○○）家中電話，並以伊之行動電話通知機車
      騎士之家屬，該家屬才得知伊之電話號碼等語（見本院卷
      第29至31頁左面），是證人乙○○與被告邱瑋鋒、告訴人
      丙○○既無何等仇怨或交情，自無甘冒遭追訴偽證罪責之
      風險而故為有利於告訴人丙○○之證詞之可能，被告邱瑋
      鋒空言指摘證人乙○○之信用性，要非可採。
    4.綜上，被告邱瑋鋒所辯洵無足採，本件事證明確，其犯行
      堪予認定，應依法論科。
  (二)核被告邱瑋鋒所為，係犯刑法第284 條第1 項前段之過失傷
    害罪。又本件事故發生後，報案人或勤務指揮中心轉來資料
    未報明肇事人姓名，處理人員前往現場處理時，被告邱瑋鋒
    在場並當場承認為肇事人之情，有屏東縣政府警察局交通事
    故肇事人自首情形紀錄表1 紙附卷可佐（見警卷第36頁），
    被告邱瑋鋒嗣並接受裁判，乃合於自首要件，爰依刑法第62
    條前段之規定減輕其刑。爰審酌被告邱瑋鋒前無任何犯罪科
    刑紀錄，素行堪稱良好，有臺灣高等法院被告前案紀錄表在
    卷可稽，兼衡其本件駕車違規之情節及告訴人丙○○所受之
    傷勢，犯後則否認犯行，迄今未與告訴人丙○○達成賠償協
    議之態度，暨其生活狀況、智識程度等一切情狀，量處如主
    文第一項所示之刑，並諭知有期徒刑易科罰金之折算標準，
    以示懲儆。
二、被告丙○○部分：
  (一)公訴意旨略以：被告邱瑋鋒於97年9 月6 日15時30分許，駕
    駛車號ZP-1083 號自用小客車搭載甲○○，沿臺一線道路由
    南往北方向行駛，行經該路段412.8 公里與竹田鄉○○路○○路口，欲左轉進入田埔路時，適被告丙○○騎乘車號028-
    EVA 號重機車，沿臺一線道路由北往南駛至，被告丙○○原
    應注意車前狀況，並隨時採取必要之安全措施，竟於通過前
    揭路口時，左側視線被同車行方向左側車道車輛遮擋，仍加
    速通過，而依當時情形，天候雨、日間自然光線、路面溼潤
    無缺陷又無障礙物等情形，客觀上並無不能注意之情事，竟
    疏未注意，致被告丙○○之機車車頭撞及被告邱瑋鋒之自用
    小客車右後側車門，甲○○因而受有懷孕28週下腹痛之傷害
    ，因認被告丙○○涉有刑法第284 條第1 項前段之過失傷害
    罪嫌。
  (二)按犯罪事實應依證據認定之，無證據不得認定其犯罪事實；
    又不能證明被告犯罪者，應諭知無罪之判決，刑事訴訟法第
    154 條第2 項、第301 條第1 項分別定有明文。次按事實之
    認定，應憑證據，如未能發現相當證據，或證據不足以證明
    ，自不能以推測或擬制之方法，為裁判基礎；且認定不利於
    被告之事實須依積極證據，苟積極證據不足為不利於被告事
    實之認定時，即應為有利於被告之認定；另認定犯罪事實所
    憑之證據，雖不以直接證據為限，間接證據亦包括在內，然
    無論直接證據或間接證據，其為訴訟上之證明，須於通常一
    般之人均不致有所懷疑，而得確信其為真實之程度者，始得
    據之為有罪之認定，倘其證明尚未達到此一程度，而有合理
    之懷疑存在，無從使事實審法院得有罪之確信時，即應由法
    院為諭知被告無罪之判決（最高法院40年臺上字第86號、30
    年上字第816 號、76年臺上字第4986號判例參照）。
  (三)公訴意旨認被告丙○○涉有上開罪嫌，無非係以被告丙○○
    之供述、證人即告訴人甲○○於警詢時之證述、證人乙○○
    於偵訊時之證述及樂生婦幼醫院診斷證明書1 紙等為其論據
    。
  (四)訊據被告丙○○固坦承其於前揭時、地騎乘車號028-EVA 號
    重機車撞及被告邱瑋鋒駕駛之車號ZP-1083 號自用小客車，
    致告訴人甲○○受傷之情事，惟堅決否認有何過失行為，辯
    稱：伊有遵照燈號行駛，是邱瑋鋒違規左轉等語。
  (五)經查：告訴人甲○○因本件交通事故而受有懷孕28週下腹痛
    之傷害一事，固為被告丙○○所不否認，並經證人即告訴人
    甲○○於警詢時指述綦詳（見警卷第13至15頁），另有樂生
    婦幼醫院診斷證明書1 紙在卷可佐（見警卷第32頁）。惟本
    件交通事故實係肇因於被告邱瑋鋒駕駛車號ZP-1083 號自用
    小客車沿臺一線道路由南往北方向行駛，行經該路段412.8
    公里與屏東縣竹田鄉○○路○○路口，欲左轉進入田埔路時
    ，未依路口燈光號誌管制，而於燈號為直行箭頭綠燈（左轉
    箭頭綠燈已熄滅）之際仍貿然左轉，致騎乘車號028-EVA 號
    普通重型機車，沿臺一線道路由北往南駛至該處之被告丙○○因閃煞不及，其機車車頭撞及車號ZP-1083 號自用小客車
    之右後車身之事實，已如前述，且彼時被告丙○○行向之燈
    號係圓形綠燈一事，亦經認定如前，是被告丙○○辯稱其有
    遵照燈號行駛乙節，應堪採信。而行車管制燈號之時制設計
    及時相變換皆係依據法令規定設置，一般用路人自能信賴其
    他用路人亦均加以遵守，否則將使法規失其實效性，令交岔
    路口之行車規範秩序蕩然無存，亦無從維護一般用路人之安
    全；故被告丙○○因信賴燈號之指示而直行通過交叉路口，
    原無何等過失可言。至被告丙○○於偵訊時供陳：當時伊左
    側之二車道上都有停止狀態之汽車，伊在距離路口200 多公
    尺處看見伊行向之燈號為紅燈，即減慢速度，但伊接近路口
    約20公尺處時燈號變為綠燈，便加速通過，當時伊左側車道
    之車輛尚未往前走，故伊是第一個通過路口的人，通過路口
    之車速為時速40、50公里等語（見偵卷第6 頁），證人乙○○於偵訊時結稱：機車（指被告丙○○騎乘之車號028-EVA
    號普通重型機車）騎得很快等語（見偵卷第16頁），然核諸
    本件事故路段於被告丙○○行向之行車速限為時速70公里，
    此有前揭道路交通事故調查表(一)可資佐證，被告丙○○既稱
    其通過交叉路口之時速為40、50公里，即在速限範圍內，此
    外別無其他證據可證明其有超速行駛之行為，且於事故發生
    時復無道路交通安全規則所訂應減速慢行之情狀，是難謂被
    告丙○○以上開時速通過前揭交叉路口有何違規之情事；從
    而，被告丙○○於行駛至交叉路口時既已遵守燈光號誌，並
    以合於速限之行車速度直向前行，自難苛責其亦應注意對向
    有無違規左轉之車輛及該車輛之車行狀況。況被告丙○○既
    稱：因伊視線遭左側車道上停止之汽車遮住，待要撞到被告
    邱瑋鋒駕駛之車號ZP-1083 號自用小客車前，才看到該自用
    小客車等語（見偵卷第6 頁），是被告丙○○於左側視線受
    阻之情況下，未能預見被告邱瑋鋒之自用小客車突自對向車
    道違規左轉，待乍見時已因閃煞不及而撞上，誠屬猝不及防
    ，依常人之駕駛反應，顯難有注意之可能，亦無充足之時間
    可資採取適當之措施以避免發生交通事故之結果，自難以被
    告丙○○有疏未注意車前狀況之過失相擬，對告訴人甲○○
    所受之傷害，即無從遽令被告丙○○負過失之責。
  (六)綜上，公訴人所提證據，不足認定被告丙○○之駕駛行為確
    有未注意車前狀況之過失，所指出證明之方法，亦無從說服
    本院形成被告丙○○有罪之心證，此外復查無其他積極證據
    足認被告丙○○有何過失傷害之犯行，參諸上開第(二)項說明
    ，即應為被告丙○○有利之認定，而諭知無罪之判決。
據上論斷，應依刑事訴訟法第299 條第1 項前段、第301 條第1
項，刑法第284 條第1 項前段、第62條前段、第41條第1 項前段
，刑法施行法第1 條之1 第1 項、第2 項前段，判決如主文。
本案經檢察官潘國威到庭執行職務。
中    華    民    國    98    年    8     月    25    日
                    交通法庭  審判長法  官  吳永宋
                                    法  官  趙家光
                                    法  官  李珮妤
以上正本證明與原本無異。
如不服本判決應於收受判決後10日內向本院提出上訴書狀，並應
敘述具體理由；其未敘述上訴理由者，應於上訴期間屆滿後20日
內向本院補提理由書（均須按他造當事人之人數附繕本）「切勿
逕送上級法院」。
中    華    民    國    98    年    8     月    25    日
                                    書記官  劉淑蓉
附錄本案論罪科刑法條：
中華民國刑法第284 條第1 項
因過失傷害人者，處6 月以下有期徒刑、拘役或5 百元以下罰金
，致重傷者，處1 年以下有期徒刑、拘役或5 百元以下罰金。


司法院資訊處製作；財團法人民間司法改革基金會備份。
